【裁判字號】    89,訴,918
【裁判日期】    900831
【裁判案由】    偽造文書
【裁判全文】
臺灣高雄地方法院刑事判決                          八十九年度訴字第九一八號
    公  訴  人  臺灣高雄地方法院檢察署檢察官
    被      告  丙○○
右列被告因偽造文書案件，經檢察官提起公訴（八十八年度偵字第二０六八三號），
本院判決如左：
    主  文
丙○○無罪。
    理  由
一、公訴意旨略以：被告丙○○夥同另一名姓名年籍不詳之男子，於民國八十八年六
    月二十八日，持乙○○所遺失經以換貼相片方式變造之身分證，至高雄市前金區
    ○○○路四三五號南榮通信企業有限公司，委託其代辦申請租用中華電信股份有
    限公司門號0000000000號行動電話，因認被告涉犯刑法第二百十條偽
    造私文書罪及第二百十二條之變造特種文書罪。
二、按犯罪事實應依證據認定之，無證據不得推定其犯罪事實，又不能證明被告犯罪
    應諭知無罪之判決，刑事訴訟法第一百五十四條、第三百零一條第一項定有明文
    。又認定犯罪事實應憑積極證據，倘積極證據不足以為不利於被告事實之認定時
    ，即應為有利被告之認定，更不必有何有利之證據，最高法院三十年上字第八一
    六號著有判例，所謂「積極證據足以為不利被告事實之認定」，依據同院七十六
    年臺上字第四九八六號判例意旨，係指據為訴訟上證明之全盤證據資料，在客觀
    上以達於通常一般之人均不致於有所懷疑，而得確信被告確曾犯罪之程度；若未
    達到此一程度，而有合理懷疑之存在時，即無從為被告有罪之確信。
三、本件公訴人認被告涉有右揭罪嫌，係以被告曾使用該行動電話門號與他人通話，
    有通聯紀錄一紙可憑，加以乙○○之身分證於八十八年五月間遺失，嗣後便經變
    造後用以申請前開行動電話門號，被告自承曾使用該門號與他人通話，卻無法交
    代該行動電話ＳＩＭ卡自何而來，足認被告所言係為卸責而不足採等，為其論斷
    之依據。訊據被告丙○○固未否認使用前開門號與他人通話之事實，然堅決否認
    有變造身分證及偽造私文書之犯行，辯稱：用以通話門號之ＳＩＭ卡係一位楊姓
    友人叫伊去向另一不知名男子購買，在高雄市○○街取得該卡，是以電話號碼0
    000000000號與楊姓友人聯絡，以0000000000號與該不知名
    男子聯絡，楊姓友人後來並未依約前來取回該卡，所以才會拿來自己使用，用五
    天後，因為電話不通了所以就把卡片丟了等語。
四、經查：八十八年六月二十八日，確實有人持乙○○之身分證至高雄市○○○路四
    三五號南榮通信企業有限公司申辦行動電話門號，而該身分證係於真正之乙○○
    身分證換貼相片變造而成之事實，固然分別有中華電信股份有限公司行動電話業
    務租用申請書一紙、乙○○本人之切結書一紙及經變造與未經變造之乙○○身分
    證影本各一紙可憑，又被告確實以該門號與他人通話之情，亦經被告供陳在卷，
    並有通聯紀錄一紙可資為證。前開事証雖足以認定被告有使用該ＳＩＭ卡以及該
    ＳＩＭ卡係某人持變造之乙○○身分證租用之事實，卻未必得以推導出係被告持
    經變造之乙○○身份證與南榮通信企業有限公司簽訂租用契約乃至該身分證係被
    告變造之結論。
五、又查：證人即南榮通信企業有限公司之負責人甲○○自警訊至本院審理時均未指
    稱係被告丙○○至其所經營之通信行委託辦理行動電話門號之租用手續，其於警
    訊中稱：「我有帶該男子所留之身分證影本供警方參考。（該乙○○身分證上相
    片之人是否即為當時向你委託代為申辦行動電話之人？）沒有錯。（警方提供丙○○之口卡，是否即為當初冒名向你申辦行動電話之人？）我沒有印象了」（見
    警卷第四頁以下）；在本院審理時證稱：「（持變造乙○○身分證至南榮通信公
    司辦理中華電信公司電話門號者，是否為在庭被告？）不是，我沒見過被告。（
    當天去申請者是男是女？）一男一女。」（見本院八十九年五月十日筆錄），加
    以乙○○為六十四年次，証人甲○○亦表示，前去辦理行動電話門號之「乙○○
    」年約二十五歲，而被告丙○○為五十四年次，案發之時以三十四歲，與證人所
    描述之對象相差有十歲之多，是否為被告前去該店申辦行動電話門號，證人應無
    誤認之可能，其前開所言應堪採信，是以公訴意旨指陳，被告與另一名「男子」
    持變造身分證至南榮通信企業有限公司，委託其代辦申請租用行動電話門號，顯
    屬誤會。
六、另被告陳稱通聯記錄所列舉之通話對象中，第一通電話並非伊撥出，經本院向中
    華電信股份有限公司函查該「00－0000000」號室內電話之使用人為丁○○，有中華電信股份有限公司台灣南區電信分公司高雄營運處南高服（90）密
    字第七一號函可憑，而證人丁○○及被告均表示互不認識對方，足見該ＳＩＭ卡
    交與被告之前有可能已經他人使用，進而，被告辯稱該卡係伊向他人購得而非其
    持變造身分證偽以乙○○之名義申請，洵屬有據。又被告所稱用以與楊姓友人聯
    繫之電話號碼0000000000號行動電話登記之使用人戊○○雖非被告所
    稱之楊姓友人，但證人戊○○亦證稱，兩年多前，其身分證遺失，被他人用以申
    辦行動電話門號，一直找不到那個人（見本院九十年四月二十四日筆錄）足見被
    告所提供之電話號碼之使用人，確實有使用他人名義所申辦之行動電話門號之慣
    例，被告辯稱該ＳＩＭ卡係替該楊姓友人購買，亦非虛詞。此外，本院將前開行
    動電話業務租用申請書上「乙○○」之簽名，送請內政部刑事警察局及法務部調
    查局鑑定，均因現存之資料有限，無法證明該簽名係被告所為，自難以該申請書
    認定被告有偽造文書之犯行。
綜上所陳，証人甲○○否認被告即為案發當日持變造身分證申辦行動電話門號之人，
申請書上知簽名又不能證明係被告所為，加以系爭ＳＩＭ卡為被告取得之前，確實經
他人使用而被告所提供0000000000號行動電話確有其人使用，且亦係採用
購買他人名義申請之ＳＩＭ卡方式使用，足認被告辯稱該卡係代楊姓友人向他人購得
之詞應堪採信，本件既乏積極確切之證據顯示被告有如公訴人所指之偽造文書犯行，
揆諸首揭說明，就本件被告被訴偽造文書罪部分，自應為被告無罪之諭知。至被告之
所為，是否另犯收受、故買贓物之罪，宜交由檢察官另為妥適之處理。
據上論斷，應依刑事訴訟法第三百零一條第一項，判決如主文。
中      華      民      國    九十      年      八      月    三十一    日
                                  臺灣高雄地方法院刑事第二庭
                                      法  官  卓立婷
右正本證明與原本無異。
如不服本判決，應於判決送達後十日內，向本院提出上訴狀。
                                      書記官    陳家宏
中    華    民    國      九十      年      九      月      四      日


司法院資訊處製作；財團法人民間司法改革基金會備份。
